【裁判字號】    98,上易,1601
【裁判日期】    980717
【裁判案由】    過失傷害
【裁判全文】
臺灣高等法院刑事判決                98年度上易字第1601號
上  訴  人
即  被  告  甲○○
上列上訴人因過失傷害案件，不服臺灣板橋地方法院九十七年度
易字第三○四九號，中華民國九十八年四月二十四日第一審判決
（起訴案號：臺灣板橋地方法院檢察署九十七年度調偵字第二六
八號），提起上訴，本院判決如下：
    主  文
上訴駁回。
    理  由
一、依刑事訴訟法第三百五十條、第三百六十一條、第三百六十
    二條、第三百六十七條規定，不服地方法院之第一審判決而
    上訴者，須提出上訴書狀，並應敘明具體理由，為上訴必備
    之程式；其所提出之書狀未敘述上訴理由，或僅曾以言詞陳
    述上訴理由者，均應於上訴期間屆滿後二十日內補提理由書
    於第一審法院。第一審法院經形式審查，認逾期未補提上訴
    理由者，應定期間先命補正，逾期未補正者，為上訴不合法
    律上之程式，應以裁定駁回。倘已提出上訴理由，但所提非
    屬具體理由者，則由第二審法院以上訴不合法律上之程式，
    判決駁回。而所謂具體理由，必係依據卷內既有訴訟資料或
    提出新事證，指摘或表明第一審判決有何採證認事、用法或
    量刑等足以影響判決本旨之不當或違法，而構成應予撤銷之
    具體事由，始克當之（例如：依憑證據法則具體指出所採證
    據何以不具證據能力，或依憑卷證資料，明確指出所為證據
    證明力之判斷如何違背經驗、論理法則）；倘僅泛言原審判
    決認定事實錯誤、違背法令、量刑失之過重過輕微，而未依
    上揭意旨指出具體事由，或形式上雖已指出具體事由，然該
    事由縱使屬實，亦不足以認為原審判決有何不當或違法者（
    例如：對不具有調查必要性之證據，法院未依聲請調查亦未
    說明理由，或援用證據不當，但除去該證據仍應為同一事實
    之認定），皆難謂係具體理由，俾與第二審上訴制度旨在請
    求第二審法院撤銷、變更第一審不當或違法之判決，以實現
    個案救濟之立法目的相契合，並節制濫行上訴（最高法院九
    十七年度台上字第八九二號判決參照）。又觀諸刑事訴訟法
    第三百六十一條修正之立法說明三，謂「原審法院對上訴書
    狀有無記載理由，應為形式上之審查，認有欠缺，且未據上
    訴人自行補正者，應定期間先命補正，爰於第三項後段明定
    。至上訴理由是否具體，係第二審法院審查範圍，不在命補
    正之列」，故修正後該規定所指應由第一審法院先命補正之
    「上訴書狀未敘述理由」，係指上訴書狀僅聲明對原審判決
    不服，就不服理由未為任何敘述，自形式上觀察，可認係未
    提出上訴理由之情形而言，若上訴書狀對不服之理由已有所
    敘述，僅敘述不具體者，究有別於「未敘述理由」，自不生
    應依該規定命補正之問題。同此旨趣，刑事訴訟法第三百六
    十七條增列為不合法情形之「上訴書狀未敘述理由」者，亦
    應採相同解釋。又上訴書狀已敘述上訴理由，但所述不「具
    體」者，雖非「上訴書狀未敘述理由」一語涵攝之範圍，然
    既不符合「上訴書狀應敘述『具體』理由」之規定，仍屬上
    訴「不合法律上之程式」，且依上開立法說明，此類不合法
    ，不在得補正之列，法院自毋庸命補正；而由第二審法院逕
    認上訴不合法，以判決駁回（最高法院九十七年度台上字第
    八九二號、第三五九九號、第三八八九號判決參照）。
二、經查，本件原判決依上訴人即被告甲○○於原審法院審理時
    之自白、證人乙○○、呂嘉民、朱永莊、鍾昌貴等人於警詢
    及檢察官偵訊時之證述、卷附之切結書一份、估價單一份、
    行政院衛生署臺北醫院診斷證明書一份、財團法人佛教慈濟
    醫院臺北分院診斷證明書二份及現場照片十二張等為據，認
    定被告係從事業務之人，有因業務上之過失傷害人之犯行，
    因而論處被告犯刑法第二百八十四條第二項之業務過失傷害
    罪，並審酌被告被告之素行、對本件事故過失程度，告訴人
    所受傷勢，及犯罪後坦承犯行，態度尚屬良好等一切情狀，
    量處拘役五十日，如易科罰金，以新臺幣一千元折算一日等
    情，均已詳敘其所憑證據、認定理由及量刑依據。從形式上
    觀察，原判決並無認定事實錯誤、量刑瑕疵或違背法令之情
    形。被告不服原判決，於九十八年五月十五日提起上訴，被
    告上訴意旨僅泛稱：本人在院內有交付保證金三萬多元，在
    新店慈濟醫院已將保證單給予告訴人之家屬去取款，事後本
    人前往慈濟醫院，院內服務人員說要乙○○或係法官始得拿
    到證明單云云，非但空泛無據，亦未依卷內既有訴訟資料或
    提出新事證，指摘或表明原判決有何採證認事、用法或量刑
    等足以影響判決本旨之不當或違法，構成應撤銷之具體事由
    ，難認已提出具體之上訴理由，揆諸首揭規定及說明，其上
    訴顯屬違背法律上之程式，應予駁回，並不經言詞辯論為之
    。
據上論斷，應依刑事訴訟法第三百六十七條前段、第三百七十二
條，判決如主文。
中    華    民    國    98    年    7     月    17    日
                  刑事第二庭審判長法  官  洪光燦
                                  法  官  李麗玲
                                  法  官  宋明蒼
以上正本證明與原本無異。
不得上訴。
                                  書記官  駱麗君
中    華    民    國    98    年    7     月    17    日


司法院資訊處製作；財團法人民間司法改革基金會備份。
